【裁判字號】    87,易,5612
【裁判日期】    890229
【裁判案由】    詐欺
【裁判全文】
臺灣板橋地方法院刑事判決                        八十七年度易字第五六一二號
    公  訴  人    臺灣板橋地方法院檢察署檢察官
    被      告    丙  ○
右列被告因詐欺案件，經檢察官提起公訴（八十七年度偵字第二八０三號），本院判
決如左：
    主  文
丙○無罪。
    理  由
一、公訴意旨略以：丙○係今奇五金有限公司（起訴書記載為今奇五金行）負責人，
    竟意圖為自己不法之所有，於民國八十七年一月十三日，指示與其有共同犯意聯
    絡之丁○○（另由臺灣士林地方法院審理），前往臺北縣三重市○○街五十三巷
    十八號二樓力錸企業有限公司（下稱力錸公司），向力錸公司業務人員詐購Ｌ．
    ＬＡＩ牌球塞閥控制器一批，價值新臺幣（下同）四十七萬四千九百元，並保證
    所交付以臺北縣淡水鎮農會福德分部為付款人、票號ＦＡ0000000號、面
    額四十七萬四千九百元、發票人丁○○、發票日八十七年一月二十二日之貨款支
    票必能兌現，致力錸公司承辦業務人員陷於錯誤，因而分別於同年月十六日及十
    七日，將球塞閥控制器運至臺北市○○○路○段八十四號一樓丁○○所指定之地
    點存放。嗣經力錸公司提示上開支票遭退票，丁○○並逃匿無蹤，而球塞閥控制
    器亦遭丙○擅賣予甲○○及祥福機械有限公司（下稱祥福公司），力錸公司始知
    受騙，因認被告丙○涉有刑法第三百三十九條第一項詐欺取財罪嫌云云。
二、按犯罪事實應依證據認定之，無證據不得推定其犯罪事實；又不能證明被告犯罪
    者，應諭知無罪之判決，刑事訴訟法第一百五十四條及第三百零一條第一項前段
    分別定有明文。而所謂認定犯罪事實之證據，係指足以認定被告確有犯罪行為之
    積極證據而言，該項證據自須適合於被告犯罪事實之認定，始得採為斷罪資料，
    苟未能發現相當證據，或證據不足以證明，自不能以推測或擬制之方法，以為裁
    判基礎。又告訴人之指訴，係以使被告入罪為目的，法院必須調查其他證據證明
    告訴人之指訴與事實相符，始可採為證據，最高法院著有二十九年度上字第三一
    ０五號、四十年度台上字第八六號、六十九年度台上字第一五三一號判例可資參
    照。次按，刑法第三百三十九條第一項詐欺取財罪之成立，以意圖為自己或第三
    人不法之所有，施用欺罔之詐術手段，使人陷於錯誤，因而將本人或第三人之物
    交付為其要件。本件公訴人認被告丙○涉有詐欺罪嫌，無非係以告訴人代理人戊○○之指訴及共犯丁○○、買受球塞閥控制器之甲○○及祥福公司負責人陳廷勇
    、晟復工業有限公司（下稱晟復公司）經理吳恭佑（起訴書記載為吳光佑）等人
    之證述、送貨單三紙及力錸公司Ｌ．ＬＡＩ商標申請書等為其論據。惟經訊據被
    告丙○，則堅決否認有何詐欺犯行，辯稱：伊與丁○○素不相識，不可能共謀詐
    欺，至告訴人在甲○○及祥福公司尋獲之球塞閥控制器，乃伊委託晟復公司製造
    半成品，再由乙○○加工，而產品上之Ｌ．ＬＡＩ商標，係應買受人福祥公司之
    要求，於製造時即囑晟復公司一併打造等語。
三、經查：
（一）告訴人具狀向檢察官提起本件告訴，係指稱由丁○○以電話向告訴人訂貨，告
      訴人於八十七年一月十六日及十七日，分二次將貨送至丁○○指示之地點，第
      一次未與訂貨之丁○○見面，第二次由丁○○親點貨物並持支票抵付貨款，惟
      告訴人自始未曾與被告接洽，乃因自稱「丁○○」之人所交付之上開支票屆期
      無法兌現，遂認被告與丁○○共謀詐欺云云，已乏積極證據足以證明被告與丁○○共謀利用何種詐術致告訴人陷於錯誤而為財物之交付，告訴人徒以所收受
      抵付貨款之支票未能兌現，即臆測被告涉嫌詐欺，顯屬無據。至告訴人所提出
      之送貨單三紙及商標申請書，僅能證明告訴人有送貨及申請商標專用權之事實
      ，均不得援為被告有與丁○○共謀詐欺之論據。
（二）本院經提解另由臺灣士林地方法院審理並予羈押之丁○○供告訴人代理人指認
      ，告訴人代理人當庭稱收貨及交票之「丁○○」，均非在庭之丁○○，難認告
      訴人之指訴與事實相符；另丁○○於本院調查時亦證稱與被告丙○從未謀面，
      則丁○○在偵查庭於未與被告當面對質之情形，所供認識「丙○」，稱他「洪
      代書」等語，並無足資為被告有與丁○○共謀詐欺之認定。
（三）被告辯稱送至證人甲○○處配裝及出售予祥福公司之球塞閥控制器各二個，均
      係委託晟復公司製造半成品，再由乙○○加工一節，前者業據證人即晟復公司
      經理吳恭佑於偵查中結證屬實，並有晟復公司出具之統一發票附卷可憑，乙○○則已因不知去向而無從傳喚到庭作證，自難執甲○○及祥福公司負責人陳廷
      勇二人於偵查中證稱係向被告買受球塞閥控制器，遽為被告不利之認定。
（四）以告訴人及被告之鐵弗龍裝置球塞閥，二者均可達運轉之效果，再以扭力扳手
      測試，前者之刻度為十一，後者二次測試之刻度分別為二十及十六等情，業經
      本院勘驗屬實，製有勘驗筆錄在卷可按，二者性能雖非完全相同，惟尚不足採
      為認定於甲○○及祥福公司處之球塞閥控制器，即係被告與丁○○共同向告訴
      人詐欺而得。參以告訴人係於八十六年八月六日始申請Ｌ．ＬＡＩ商標專用權
      之註冊，被告上開所辯，堪予採信。
四、此外，本院復查無其他積極證據足資證明被告有何被訴詐欺之犯行，揆諸前揭規
    定及判例意旨，自應為被告無罪之諭知。
據上論斷，應依刑事訴訟法第三百零一條第一項前段，判決如主文。
本案經檢察官楊四猛到庭執行職務
中    華    民    國      八十九      年    二       月     二十九    日
                                      臺灣板橋地方法院刑事第三庭
                                          法  官    王    麗    莉
右正本證明與原本無異。
如不服本判決，應於判決送達後十日內，向本院提出上訴狀。
                                          書記官    李    德    霞
中    華    民    國      八十九      年    二        月    二十九    日


司法院資訊處製作；財團法人民間司法改革基金會備份。
